臺灣臺北地方法院刑事裁定　
110年度聲字第1803號
聲  請  人  
即  被  告  何牧珉



上列聲請人因違反國家情報工作法案件（110年度訴字第749號）
，聲請發還扣押物，本院裁定如下：
    主  文
聲請駁回。
    理  由
一、聲請意旨略以：聲請人不可能觸犯其他與此罪有競合關係之
    更重之罪，且檢察官於起訴書上未將扣押之物列為證據，本
    件扣押之物尚無得為證據或得沒收之情形。又本件未經有管
    轄權之法院核發搜索票，亦非由刑事訴訟法第136條所定人
    員執行扣押，其搜索扣押應不合法。被告受扣押後生活窘迫
    ，手機及電腦乃現代生活所必需，至電話卡SIM卡6張非屬扣
    押物或其從物，應予發還，爰聲請裁定發還等語。
二、可為證據或得沒收之物，得扣押之；扣押物若無留存之必要
    者，不待案件之終結，應以法院之裁定或檢察官之命令發還
    之，刑事訴訟法第133條第1項、第142條第1項前段分別定有
    明文。所謂「扣押物無留存之必要」，乃指非得沒收之物，
    且又無留作證據之必要者，始得依上開規定發還；倘扣押物
    尚有留存之必要，即得不予發還。而扣押物有無留存之必要
    ，應由法院依案件發展、事實調查狀況予以審酌（最高法院
    108年度台抗字第1484號裁定意旨參照）。
三、經查：
　㈠聲請人因涉犯國家情報工作法第30條第1項洩漏同法第8條第1
    項有關情報人員身分資訊罪嫌，經臺灣臺北地方檢察署（下
    稱臺北地檢署）檢察官以110年度偵字第23125、23782號案
    件提起公訴，現由本院以110年度訴字第749號國家情報工作
    法案件審理中，合先敘明。
　㈡按法務部調查局局長、副局長及薦任職以上人員，於執行犯
    罪調查職務時，視同刑事訴訟法第 229條之司法警察官，法
    務部調查局所屬省（市）縣（市）調查處、站之調查處處長
    、調查站主任、工作站主任及薦任職以上人員，於執行犯罪
    調查職務時，分別視同刑事訴訟法第229條、第230條之司法
    警察官，法務部調查局及所屬機關委任職人員，於執行犯罪
    調查職務時，視同刑事訴訟法第231條之司法警察，法務部
    調查局組織法第14條有明文規定。復按扣押，除由法官或檢
    察官親自實施外，得命檢察事務官、司法警察官或司法警察
    執行，刑事訴訟法第136條第1項定有明文。本案聲請人辯稱
    本案搜索扣押不合法，並有違反刑事訴訟法第136條規定云
    云，惟法務部調查局新北市調查處人員依法視為司法警察或
    司法警察官，其等於民國110年8月4日持本院110年度聲搜字
    第829號搜索票，搜索被告位於臺北市士林區中山北路之住
    處，並據以扣押被告之電腦及手機，此有前述搜索票、搜索
    扣押筆錄、扣押物品收據暨扣押物品目錄表在卷可參（見偵
    卷第95至101頁），核與刑事訴訟法第136條第1項規定相合
    ，其搜索扣押依現有資料尚難認有違法之處。
　㈢至被告抗辯該搜索無管轄權乙節，惟按案件由犯罪地或被告
    之住所、居所或所在地之法院管轄，刑事訴訟法第5條第1項
    定有明文。所謂犯罪地，參照刑法第4條之規定，解釋上自
    應包括行為地與結果地兩者而言。而利用電腦輸入訊息，藉
    由網路傳遞該訊息，以遂行犯罪，舉凡有網路現代科技化設
    備之各個處所，均得收悉其傳播之訊息，範圍幾無遠弗屆，
    是其犯罪結果發生地，非如傳統一般犯罪，僅侷限於實際行
    為之特定區域。本案公訴意旨既指稱被告利用電子佈告欄「
    批踢踢實業坊」公開揭露情報人員身分，是本院管轄區域內
    有網路設備之地點，均得以接獲被告所洩漏之訊息，核屬犯
    罪結果發生地，從而，本院尚難認無管轄權。
　㈣再者，聲請人所有遭扣押之電腦設備及手機等物品，其內部
    分存有可為本案證據之電磁紀錄，檢察官起訴時亦有將電腦
    中所扣得之檔案列為證據，並有提出手機之數位鑑定報告，
    且聲請人對於遭起訴之部分犯罪事實仍有爭執，是前揭扣案
    物是否尚與本案待證事實全然無涉及其與本案之關聯性，仍
    待證據調查後始能完全釐清，是現難逕予認定扣案物非為本
    案證據或得沒收之物。又上揭扣案物之電磁紀錄即使另行複
    製，亦可能在事後發生檔案損壞或因轉檔過程有疏忽，導致
    事後發生無法讀取檔案內容之風險，為保全將來審判程序之
    進行，認為有繼續留存之必要，不宜先行裁定發還。且經本
    院徵詢蒞庭檢察官意見，亦據覆有扣押必要（見本院卷第18
    2頁）。故該等扣案物目前仍有留存之必要，無從於現在發
    還。是聲請人之聲請，為無理由，應予駁回。
四、依刑事訴訟法第220條，裁定如主文。
中　　華　　民　　國　　111 　年　　 1　　月　　11　　日
　　　　　　　　　刑事第十八庭  審判長法　官　宋雲淳
                                      法  官  魏小嵐
                                      法  官  范雅涵
以上正本證明與原本無異。
如不服本裁定，應於送達後5日內，向本院提出抗告狀。
　　　　　　　　　　　　　　　　      書記官　楊文祥
中　　華　　民　　國　　111 　年　　 1　　月　　11　　日